臺灣新北地方法院刑事判決
                                   111年度審易字第1010號
公  訴  人  臺灣新北地方檢察署檢察官
被      告  陳綉祺



上列被告因侵占等案件，經檢察官提起公訴（111年度偵字第306
9號），被告於準備程序中就被訴事實為有罪之陳述，經告以簡
式審判之旨，並聽取當事人之意見後，本院合議庭裁定由受命法
官獨任進行簡式審判程序，判決如下：
    主  文
陳綉祺犯業務侵占罪，處有期徒刑參年；又犯竊盜罪，處有期徒
刑壹年貳月；又犯竊盜罪，處有期徒刑伍月，如易科罰金，以新
臺幣壹仟元折算壹日。不得易科罰金之有期徒刑部分，應執行有
期徒刑參年拾月。
未扣案之犯罪所得合計新臺幣壹仟壹佰柒拾柒萬肆仟捌佰捌拾玖
元沒收，於全部或一部不能沒收或不宜執行沒收時，追徵其價額
。
    事  實
一、陳綉祺係精湛牙醫診所（址設新北市○○區○○路0段000號，下
    稱精湛診所，同址前為精湛牙醫美學診所，現已歇業，下稱
    精湛美學診所）之員工，經手處理由趙梓良所合夥經營之精
    湛診所、精湛美學診所、北投風荷牙醫診所（址設臺北市○○
    區○○○路0段00號，下稱風荷診所）之會計事務，為從事業務
    之人，竟分別為下列犯行：
　㈠意圖為自己不法之所有，基於業務侵占之單一犯意，於附表
    所示之時間，利用其職務上保管收受精湛診所、精湛美學診
    所、風荷診所之現金、帳戶、金庫鑰匙之機會，接續以未將
    所收受保管之現金存入帳戶或金庫，將所保管之診所帳戶內
    款項領出、匯出，將所保管之診所金庫內款項取出等方式，
    於上址附表所示之診所內，將如附表所示診所之款項侵占入
    己。
　㈡意圖為自己不法之所有，基於竊盜之犯意，接續於110年3月2
    6日9時10分許、同年月27日20時8分許、同年月29日9時7分
    許，在趙梓良合夥經營之明曜牙醫聯合診所（址設新北市○○
    區○○街000號，下稱明曜診所）內，利用明曜診所員工未及
    注意之際，輸入其先前代班處理會計事務所知悉之金庫密碼
    ，開啟診所金庫，徒手竊取共新臺幣（下同）226萬9,600元
    現金得手。
　㈢意圖為自己不法之所有，基於竊盜之犯意，於110年5月13日2
    2時3分許，在精湛診所內，徒手竊取準備發放給精湛診所醫
    師之薪資袋（裝有10萬800元〈起訴書誤載為10萬8,000元〉現
    金，尚未交付醫師）得手。嗣因趙梓良於110年3、4月間接
    獲醫師薪資延遲給付及供應商未收到貨款之反應而確認診所
    帳務，始悉上情。
二、案經趙梓良訴由臺灣新北地方檢察署檢察官偵查起訴。
    理  由
一、訊據被告陳綉祺對於上揭犯行坦承不諱，核與證人即告訴人
    趙梓良於偵查中之證述大致相符，並有卷附被告所申設玉山
    銀行帳戶之交易明細、精湛診所趙梓良所申設玉山銀行帳戶
    之交易明細、精湛美學牙醫診所存戶交易明細、被告與明美
    學診所員工之LINE訊息紀錄截圖、勘驗筆錄、明曜診所監視
    錄影光碟、明曜診所及精湛診所監視錄影畫面截圖、被告所
    簽立之協議書、親簽確認之計算紙各1份在卷可稽。被告之
    自白與事實相符，本件事證明確，被告犯行堪以認定，應依
    法論科。
二、論罪科刑：
  ㈠核被告就事實欄一、㈠所為，係犯刑法第336條第2項之業務侵
    占罪；就事實欄一、㈡、㈢所為，均係犯刑法第320條第1項之
    竊盜罪，共2罪。
  ㈡按接續犯所謂「數行為在密切接近之時、地」之認定，需依
    所犯之罪質，受侵害之法益，行為之態樣，及一般社會健全
    之觀念，予以盱衡斷定，並無必須在同一時間、同一地點所
    為為限（最高法院99年度台上字第6596號判決意旨參照）。
    查被告於109年2月間起至110年4月間止，利用擔任精湛診所
    、精湛美學診所、風荷診所會計一職，先後將業務上持有之
    現金侵占入己，主觀上係基於業務侵占之單一決意，而於密
    切接近之時間、地點實施，侵害同一法益，各行為之獨立性
    極為薄弱，依一般社會健全觀念，在時間差距上，難以強行
    分開，故應評價為接續犯，而論以一罪。
　㈢又被告於事實欄一、㈡所為竊盜犯行，時間緊接，地點相同，
    先後侵害同一被害人之財產法益，各行為之獨立性極為薄弱
    ，依一般社會健全觀念，在時間差距上，難以強行分開，在
    刑法評價上，以視為數個舉動之接續施行，合為包括之一行
    為予以評價，較為合理，為接續犯，僅論以一罪。公訴意旨
    認應予分論併罰云云，容有誤會。
  ㈣爰審酌被告正值青壯，不思以合法途徑獲取財物，竟利用擔
    任會計之機會，將業務上負責保管之金錢占為己有，並趁任
    職診所其他員工未及注意之際，任意竊取診所財物，顯然欠
    缺尊重他人財產權之觀念，危害社會治安，並造成告訴人財
    產之重大損失，惡性非輕，兼衡其素行、犯罪之動機、目的
    、手段，自陳大學畢業之教育程度、擔任牙醫診所助理，月
    薪約3、4萬元之家庭經濟狀況，暨犯後已坦承犯行，態度尚
    可，且與告訴人達成協議，有協議1份在卷可憑，僅少部分
    賠償告訴人等一切情狀，量處如主文所示之刑，併就得易科
    罰金之有期徒刑部分，諭知易科罰金之折算標準，及就不得
    易科罰金之有期徒刑部分，定其應執行之刑。
三、按犯罪所得，屬於犯罪行為人者，沒收之；於全部或一部不
    能沒收或不宜執行沒收時，追徵其價額；犯罪所得已實際合
    法發還被害人者，不予宣告沒收或追徵，刑法第38條之1第1
    項前段、第3項、第5項分別定有明文。被告因本案各次犯行
    ，分別取得999萬5,289元【計算式：計算式：6,506,966+2,
    711,323+777,000=9,995,289】、226萬9,600元、10萬800元
    ，合計1,236萬5,689元等情，經被告坦認不諱，核屬其各次
    犯罪所得，然被告就本案，與告訴人達成協議，已給付共59
    萬800元（110年4月28日簽協議書時給付40萬元，從薪資中
    按月扣除部分金額，迄本院審結時，共給付精湛診所8萬800
    元、風荷診所11萬元，見本院111年7月13日準備程序筆錄第
    2頁、簡式審判筆錄第5頁），告訴人就此部分之請求權當已
    獲得滿足，被告亦未享有該部分之不法利得，故僅就未扣案
    且被告尚未賠償之犯罪所得共1177萬4,889元【計算式：12,
    365,689-590,800=11,774,889】，依刑法第38條之1第1項前
    段、第3項規定宣告沒收，於全部或一部不能沒收或不宜執
    行沒收時，追徵其價額。並為使判決主文更簡明易懂，參酌
    最高法院106年度台上字第386號判決意旨，以另立一項合併
    為本案沒收宣告之諭知。至檢察官日後就此部分指揮執行時
    ，倘被告有實際賠償告訴人所受損害之全部或一部之情形，
    仍應將該業已賠償部分扣除之，不能重複執行，附此敘明。
據上論斷，應依刑事訴訟法第273條之1第1項、第299條第1項前
段，刑法第320條第1項、第336條第2項、第41條第1項前段、第5
1條第5款、第38條之1第1項前段、第3項，刑法施行法第1條之1
，判決如主文。
本案經檢察官陳亭君提起公訴，檢察官盧祐涵到庭執行職務。
中　　華　　民　　國　　111 　年　　7 　　月　　29　　日
                  刑事第二十五庭  法  官  王綽光
上列正本證明與原本無異。
如不服本判決，應於判決送達後20日內敘明上訴理由，向本院提
出上訴狀 (應附繕本) ，上訴於臺灣高等法院。其未敘述上訴理
由者，應於上訴期間屆滿後20日內向本院補提理由書「切勿逕送
上級法院」。
                                  書記官  張家瑋
中　　華　　民　　國　　111 　年　　8 　　月　　2 　　日
 附表：
編號 診所名稱 侵占時間 金額(新臺幣) 1 精湛診所 109年11月至110年4月間 650萬6966元 2 風荷診所 109年2月至110年4月間 271萬1323元 3 精湛美學診所 109年2月間 77萬7000元 

 附錄本件論罪科刑法條全文：
中華民國刑法第320條
意圖為自己或第三人不法之所有，而竊取他人之動產者，為竊盜
罪，處5年以下有期徒刑、拘役或50萬元以下罰金。
意圖為自己或第三人不法之利益，而竊佔他人之不動產者，依前
項之規定處斷。
前二項之未遂犯罰之。

中華民國刑法第336條
對於公務上或因公益所持有之物，犯前條第1項之罪者，處1年以
上7年以下有期徒刑，得併科15萬元以下罰金。
對於業務上所持有之物，犯前條第1項之罪者，處6月以上5年以
下有期徒刑，得併科9萬元以下罰金。
前二項之未遂犯罰之。